【裁判字號】    97,消債更,21
【裁判日期】    990330
【裁判案由】    更生事件
【裁判全文】
臺灣新竹地方法院民事裁定            97年度消債更字第21號
聲  請  人  甲○○
上列當事人因消費者債務清理事件聲請更生，本院裁定如下：
    主  文
聲請駁回。
聲請費用由聲請人負擔。
    理  由
一、按聲請更生或清算不合程式或不備其他要件者，法院應以裁
    定駁回之；又債務人經法院通知，無正當理由而不到場，或
    到場而不為真實之陳述，或拒絕提出關係文件或為財產變動
    報告，應駁回更生之聲請；另債務人與金融機構協商成立者
    ，不得聲請更生或清算。但因不可歸責於己之事由，致履行
    顯有重大困難者，不在此限；本條例施行前，債務人依金融
    主管機關協商成立之中華民國銀行公會會員，辦理消費金融
    案件無擔保債務協商機制與金融機構成立之協商，準用前項
    之規定，消費者債務清理條例第8條前段、第46條第3款、第
    151條第5項、第6項定有明文。
二、本件聲請人以民國（下同）95年11月間因積欠無擔保債務總
    額達新台幣（下同）2,073,000元，而與最大債權銀行台北
    富邦商業銀行成立債務協商，約定每月應償還27,960元，惟
    聲請人當時即95年平均每月收入約23,000元，尚須扶養父母
    每月扶養費5,000元，另每月須支出水費425元、瓦斯費765
    元、一樓電費553元、二樓電費726元、油費5,000元，生活
    費4,000元，是協商金額已超過聲請人每月收入及生活開支
    ，有不可歸責於聲請人之事由而致履行顯有重大困難，爰依
    法聲請更生云云。
三、按對於已與金融機構協商成立，或於本條例施行前，已依金
    融主管機關協調成立之中華民國銀行公會會員辦理消費金融
    案件無擔保債務協商機制與金融機構成立協商之債務人，若
    非因不可歸責於己之事由，致履行顯有重大困難，僅係為圖
    謀減免債務，而不為債務之履行，自有違債權契約為誠信契
    約之本旨，故依消費者債務清理條例第151條第6項準用同條
    第5項前段之規定，不得聲請更生或清算，始能避免肇致道
    德危險。次按債務清償方案成立後，應由債務人按其條件履
    行，如因事後發生情事變更，在清償期間收入或收益不如預
    期，致該方案履行困難甚或履行不能，因不可歸責於己，始
    能准許債務人聲請更生或清算，以避免債務人任意毀諾已成
    立之協商，濫用更生或清算之裁判上債務清理程序。從而所
    謂「不可歸責於己之事由」，應係指客觀上聲請人之支出增
    多，或收入、收益減少，非其成立協商時所能預期，始有其
    適用。本件聲請人主張與最大債權銀行成立協商時每月僅有
    23,000元之收入，惟銀行要求每月清償27,960元，實屬不可
    歸責於己之事由而致未能依約清償云云，雖據提出94、95年
    度綜合所得稅各類所得資料清單、全國財產稅總歸戶財產查
    詢清單、戶籍謄本為證。惟查聲請人於95年11月間與全體無
    擔保債權銀行成立協商，並約定利率為年息7％，120期，每
    期還款27,960元，聲請人履約還款12期至96年11月間而毀諾
    ，有台北富邦商業銀行股份有限公司民事陳報狀附卷可稽。
    查聲請人於協商時任職於東亞保全股份有限公司，95年度薪
    資總額為266,446元，換算每月薪資約為22,203元，雖較協
    商金額為低，惟聲請人於協商時就協商條件應已考慮其自身
    履行能力及家屬支援條件而成立協商，且聲請人亦未說明其
    於協商成立後，每月如何支應協商金額及基本生活開銷，則
    其是否有其他收入來源，猶非無疑，尚不能因此即認聲請人
    於協商成立時即無履行能力。再者，聲請人於96年度薪資總
    額為374,000元，換算每月薪資為31,166元，其收入已較95
    年度協商當時之薪資為高，聲請人復未舉證證明其於協商成
    立後有何情事變更而有不可歸責於已之事由致履行顯有重大
    困難，是聲請人聲請更生，自乏所據，應予駁回。
六、爰依消費者債務清理條例第8條、第46條第3款，裁定如主文
    。
中    華    民    國    99    年    3     月    30    日
                  民事第二庭    法      官  楊明箴
以上正本係照原本作成。
如對本裁定抗告須於裁定送達後10日內向本院提出抗告狀。
中    華    民    國    99    年    3     月    30    日
                                書記官  林欣宜

司法院資訊處製作；財團法人民間司法改革基金會備份。
